ACORDAO-COMPLETO-2454893

ACÓRDÃO 6828/2021 ATA 13/2021 - SEGUNDA CÂMARA

VISTOS, relatados e discutidos estes autos que tratam de atos de pensões militares concedidas pelo Comando do Exército,
ACORDAM os Ministros do Tribunal de Contas da União, reunidos em sessão da Segunda Câmara, diante das razões expostas pelo Relator, com fundamento no art. 71, inciso III, da Constituição Federal e nos arts. 1º, inciso V, 39, inciso II, e 45 da Lei 8.443/1992, em:
9.1. considerar legal o ato instituído por Aristoclides Bento de Sousa, concedendo o respectivo registro;
9.2. considerar ilegais os atos instituídos por Antonio de Padua Mantelli Pinto Lopes, Francisco de Aguiar e Pedro Angelo Kosloski, recusando os respectivos registros;
9.3. dispensar o ressarcimento das quantias indevidamente recebidas, em boa-fé, pelos interessados e beneficiários, consoante o Enunciado 106 da Súmula de Jurisprudência deste Tribunal;
9.3. determinar ao Comando do Exército que:
9.3.1. faça cessar, no prazo de 15 (quinze) dias, contado a partir da ciência desta deliberação, os pagamentos decorrentes do ato impugnado, sob pena de responsabilidade solidária da autoridade administrativa omissa, consoante disposto nos arts. 71, inciso IX, da Constituição Federal e 262 do Regimento Interno desta Corte;
9.3.2. dê ciência desta deliberação aos interessados, alertando-os de que o efeito suspensivo proveniente da interposição de eventuais recursos, caso não providos, não os exime da devolução dos valores indevidamente percebidos após a notificação;
9.3.3. envie a esta Corte de Contas, no prazo de 30 (trinta) dias, por cópia, comprovante de que os interessados tiveram ciência desta deliberação;
9.4. dar ciência desta deliberação aos interessados e ao Comando do Exército.

Análise de atos de concessão de pensão militar.

Segunda Câmara

Comando do Exército.

3. Interessados/Responsáveis:
3.1. Interessados: Edelweiss Bueno Lopes (XXX.563.457-XX); Gilvanis Ferreira do Nascimento Aguiar (XXX.605.211-XX); Ilza Alves Franco (XXX.423.471-XX); Indiana Belianka Kosloski de Medeiros (XXX.098.201-XX); Jemima Bento de Souza (XXX.650.151-XX); Lorene Lourenco de Aguiar (XXX.775.241-XX); Marcia Rosane Aguiar Bonissoni (XXX.720.891-XX); Miria Ester de Aguiar (XXX.820.021-XX); Nubia Alessandra Almeida de Sousa Santos (XXX.175.041-XX) e Regiane do Nascimento de Aguiar Siqueira (XXX.676.682-XX).

13.1. Ministros presentes: Bruno Dantas (Presidente), Augusto Nardes (Relator), Aroldo Cedraz e Raimundo Carreiro.
13.2. Ministros-Substitutos presentes: Marcos Bemquerer Costa e André Luís de Carvalho.

AUGUSTO NARDES

Trata-se de atos de concessão de pensões militares concedidas pelo Comando do Exército. Transcrevo a seguir, com ajustes de forma, a manifestação da Secretaria de Fiscalização de Pessoal - Sefip sobre os atos em análise:
INTRODUÇÃO	
Trata-se de atos de pensão militar, submetidos, para fins de registro, à apreciação do Tribunal de Contas da União (TCU) , de acordo com o art. 71, inciso III, da Constituição Federal. Os atos foram cadastrados e disponibilizados ao TCU por intermédio do Sistema de Apreciação e Registro de Atos de Admissão e Concessões (e-Pessoal) , na forma do art. 2º, caput e incisos I a IV, e art. 4º, caput, da Instrução Normativa TCU 78/2018.
EXAME TÉCNICO
Procedimentos aplicados
Os procedimentos para exame, apreciação e registro de atos de pessoal encontram-se estabelecidos na Instrução Normativa TCU 78/2018 e na Resolução TCU 206/2007. Essas normas dispõem, em seus arts. 4º, § 2º, e 3º, § 3º, respectivamente, que os atos de pessoal disponibilizados por meio do e-Pessoal devem ser submetidos à crítica automatizada do próprio sistema, com base em parâmetros predefinidos.
Relativamente aos atos de admissão e concessão de aposentadoria, pensão e reforma, as rotinas de crítica das informações cadastradas nos sistemas informatizados de coleta de atos foram elaboradas e validadas levando-se em conta as peculiaridades desses atos. Os itens de verificação do sistema compreendem prazos e fundamentos legais, assim como eventuais ocorrências de acumulação. Tratam-se de verificações mais abrangentes, minuciosas e precisas do que aquelas que podem ser realizadas por mãos humanas, proporcionando um nível de segurança ainda maior.
As críticas aplicadas aos atos encontram-se discriminadas na opção Crítica do Sistema e-Pessoal.
Além da crítica automatizada, há verificação humana adicional no caso de haver alertas do sistema ou informações não formatadas, como esclarecimentos do gestor ou do controle interno.  
As críticas também consideram os registros do Sistema Integrado de Administração de Recursos Humanos (Siape) . O Siape disponibiliza informações atualizadas sobre as parcelas que integram os proventos, diferentemente, portanto, do Sisac, que informa as parcelas no momento do registro do ato. 
SITUAÇÃO DAS REFORMAS QUE ORIGINARAM AS PENSÕES EM ANÁLISE
É importante salientar que esta Corte de Contas, recentemente, mudou o entendimento quanto à possibilidade de o militar já reformado por limite de idade para permanência na reserva receber um posto/graduação acima, para fins de proventos, por ocasião de sua reforma por incapacidade, amparada no art. 110 da Lei 6.880/1980, firmando entendimento de que apenas militares da ativa ou da reserva podem receber a majoração no posto/graduação, conforme texto da lei a seguir:
Lei nº 6880/80
 (...)  
Art. 110. O militar da ativa ou da reserva remunerada, julgado incapaz definitivamente por um dos motivos constantes dos incisos I e II do art. 108, será reformado com a remuneração calculada com base no soldo correspondente ao grau hierárquico imediato ao que possuir ou que possuía na ativa, respectivamente
        § 1º Aplica-se o disposto neste artigo aos casos previstos nos itens III, IV e V do artigo 108, quando, verificada a incapacidade definitiva, for o militar considerado inválido, isto é, impossibilitado total e permanentemente para qualquer trabalho.
        § 2º Considera-se, para efeito deste artigo, grau hierárquico imediato:
        a) o de Primeiro-Tenente, para Guarda-Marinha, Aspirante-a-Oficial e Suboficial ou Subtenente;
        b) o de Segundo-Tenente, para Primeiro-Sargento, Segundo-Sargento e Terceiro-Sargento; e
        c) o de Terceiro-Sargento, para Cabo e demais praças constantes do Quadro a que se refere o artigo 16.
        § 3º Aos benefícios previstos neste artigo e seus parágrafos poderão ser acrescidos outros relativos à remuneração, estabelecidos em leis especiais, desde que o militar, ao ser reformado, já satisfaça às condições por elas exigidas.
  O Acórdão 2225/2019-TCU-Plenário, da Relatoria do Ministro Benjamin Zymler, apresentou nova interpretação na situação supracitada, in verbis:
Sumário
ATOS DE REFORMA. ALTERAÇÃO DE UMA DAS CONCESSÕES PARA ELEVAÇÃO, EM UM GRAU HIERÁRQUICO, DO POSTO SOBRE O QUAL CALCULADOS OS PROVENTOS DO INATIVO, EM FACE DA SUPERVENIÊNCIA DE INVALIDEZ PERMANENTE DECORRENTE DE DOENÇA ESPECIFICADA EM LEI. MILITAR ANTERIORMENTE REFORMADO COM PROVENTOS JÁ CALCULADOS SOBRE O POSTO HIERÁRQUICO SUPERIOR, POR TEMPO DE SERVIÇO. AUSÊNCIA DE PREVISÃO LEGAL PARA EXTENSÃO DA VANTAGEM ESTABELECIDA NO ART. 110 DA LEI 6.880/1980 A MILITARES JÁ REFORMADOS, BEM COMO PARA O ACRÉSCIMO DE DOIS POSTOS NO CÁLCULO DOS PROVENTOS. NEGATIVA DE REGISTRO. DETERMINAÇÕES. LEGALIDADE E REGISTRO DAS DEMAIS CONCESSÕES. (Grifo nosso) 
De acordo com todas as verificações realizadas, para os atos desta instrução, é pertinente observar que todos os instituidores foram reformados inicialmente por idade, posteriormente foram novamente reformados, só que nesta oportunidade por incapacidade/invalidez, situação em que erroneamente tiveram seus proventos majorados para 01 (um) o posto/graduação acima. Ao falecerem, o cálculo ilegal dos proventos veio a incidir sobre a pensão militar deixada, conforme demostrado no quadro a seguir:
	Ato de PMIL
	BASE DE CÁLCULO DOS PROVENTOS
	Parecer Sefip

		Posto/graduação da reforma inicial
	Posto/Grad. da reforma  incapacidade/invalidez
	Posto/graduação concedidos na PMil
	Posto/graduação corretos na PMil
	
	45518/2016
	Capitão 
	Major 
	Major
	Capitão****
	ILEGAL

	11/2017
	Coronel****
	General de Brigada
	General de Brigada
	Tenente-Coronel****
	ILEGAL

	30898/2017
	1º Sargento****
	2º Tenente
	2º Tenente
	1º Sargento****
	ILEGAL

	122152/2019
	3º Sargento
	3º Sargento
	3º Sargento
	3º Sargento
	LEGAL

	* não tem tempo para contribuir para 02 postos acima como informado no ato.
** Conforme informação no ato, NÃO contribuiu para posto/graduação acima para fins de pensão militar ("Posto/graduação de contribuição" = posto na data do óbito) .
*** Conforme informação no ato, contribuiu para 01 (um) posto/graduação acima para fins de pensão militar.
****verificar análise sobre posto acima para reserva remunerada, inciso II do art. 50 da lei 6880. Análise feita a seguir

No que se refere ao ato nº 122152/2019, verifica-se pelo estudo do ato de reforma nº 10003371-07-2012-001737-3, TC-Processo 018.076/2013-0, apreciado legal por esta Corte, que o instituidor era Cabo e foi reformado na ativa contado com 05 anos, 10 meses e 4 dias de tempo de serviço por incapacidade/invalidez, assim neste ato não há qualquer irregularidade, podendo o mesmo ser apreciado pela legalidade.
Assim, pelo exposto, verificados os atos SISAC de reforma inicial e alteração de reforma, os aludidos atos devem receber parecer pela ilegalidade, devendo ser adequada a base de cálculo dos proventos de pensão militar conforme exposto no quadro, por contrariar o disposto no Acórdão 2.225/19- TCU-Plenário, com exceção do ato nº 122152/2019 que pode receber o parecer pela legalidade.
ANÁLISE DO DIREITO AO POSTO/GRADUÇÃO ACIMA NA PASSAGEM PARA RESERVA
Outro aspecto analisado nos atos em estudo é a contagem de tempos indevidos para fins de passagem para a reserva amparado no inciso II do Art. 50 da lei nº 6880/80 em sua redação original, transcrita abaixo:
Art. 50. São direitos dos militares:
 (...) 
II - a percepção de remuneração correspondente ao grau hierárquico superior ou melhoria da mesma quando, ao ser transferido para a inatividade, contar mais de 30 (trinta) anos de serviço; (Grifo nosso) 
Verificou-se, por intermédio dos atos de reforma dos instituidores que existia a possibilidade de contagem de tempo indevido para fins de concessão de posto/graduação acima amparado no normativo supracitado, tal situação repercute nos proventos de pensão militares.
O art. 137 caput conjugado com seu § 1º da lei nº 6.880/80, por sua vez, prevê quais tempos de serviço estão excluídos para fins de concessão do posto/graduação acima na reserva remunerada, in verbis:
Art. 137. Anos de serviço é a expressão que designa o tempo de efetivo serviço a que se refere o artigo anterior, com os seguintes acréscimos:
I - tempo de serviço público federal, estadual ou municipal, prestado pelo militar anteriormente à sua incorporação, matrícula, nomeação ou reinclusão em qualquer organização militar;
 (...) 
  III - tempo de serviço computável durante o período matriculado como aluno de órgão de formação da reserva;
 (...) 
  VI - 1/3 (um terço) para cada período consecutivo ou não de 2 (dois) anos de efetivo serviço passados pelo militar nas guarnições especiais da Categoria "A", a partir da vigência da Lei nº 5.774, de 23 de dezembro de 1971.     
         
 § 1º Os acréscimos a que se referem os itens I, III e VI serão computados somente no momento da passagem do militar à situação de inatividade e para esse fim. (Grifo nosso) 
Logo, os tempos previstos nos itens I, III e VI não podem ser contabilizados no tempo de serviço do militar para fins do benefício previsto no inciso II do art. 50 da lei nº 6.880/80 (posto acima) em sua redação original. Dessa forma, a contagem de tais tempos caracteriza-se em afronta aos Acórdãos nº 631/2020 e 616/2020, ambos da 1ª Câmara, segue transcrição do sumário:
Acórdão 631/2020-TCU-Primeira Câmara
Sumário: REFORMA. PROVENTOS DE REFERÊNCIA CALCULADOS SOBRE UM POSTO OU GRADUAÇÃO ACIMA DO OCUPADO NA ATIVA PARA MILITARES QUE NÃO COMPLETARAM, EM ATIVIDADE ESTRITAMENTE MILITAR, OS 30 ANOS REQUERIDOS PELA REDAÇÃO ORIGINAL DO ART. 50, INCISO II, DA LEI 6.880/1980 C/C ART. 135 E SEGUINTES DO REFERIDO DIPLOMA LEGAL. ILEGALIDADE. DETERMINAÇÕES. 
O quadro a seguir foi elaborado para análise dos tempos de serviço dos instituidores em seus respectivos atos de reforma, uma vez que os atos de pensão militar não contemplam o mapa de tempo de serviço do militar. A partir desse esse estudo constatou-se:
	Ato PMil
	Há tempo indevido para inc. II do art.50 da lei 6.8880/80?
	Natureza do Tempo indevido/quantitativo 
	Parecer da Sefip

	45518/2016
	Não****
	X-X-X
	Legal

	11/2017
	SIM
	00 anos, 09 meses e 00 dias servidos com Aluno em Órgão de formação de Reserva****
	Ilegal

	30898/2017
	Não****
	X-X-X
	Ilegal

	122152/2019
	Não se aplica
	X-X-X
	Legal

	* Excluindo-se tal tempo o militar AINDA tem os 30 (trinta) anos de serviço que lhe dão o direito ao posto acima;
** militar foi para reserva remunerada por atingir limite para permanência na ativa (reserva compulsória) não tem direito ao posto acima;
***Excluindo-se tal tempo o militar NÃO tem os 30 (trinta) anos de serviço que lhe dão o direito ao posto acima
**** Militar não tinha tempo para receber o benefício de posto acima na reserva.

No ato 11/2017, excluindo-se o tempo de, 09 meses e 00 dias servidos como Aluno de Órgão de Formação de Reserva apresentado nos atos de reforma do instituidor, verifica-se que de acordo com o art. 137 caput conjugado com seu § 1º da lei nº 6.880/80, tal tempo não pode contar para fins de posto acima na reserva (inciso II do art. 50 da Lei nº 6880/80 redação original) . Dessa forma, o militar não teria os 30 anos de serviço que lhe dariam direito ao posto acima na inatividade e seus proventos na reserva deveriam ser de Tenente-Coronel, e, consequentemente, a pensão militar instituída por ele também. Assim, este ato apresenta também mais esta ilegalidade. 
No ato 30898/2017, verificando-se os atos de reforma do militar, constata-se que o militar, não tinha os 30 anos de serviço necessários para fins de recebimento de proventos com base no posto acima na reserva (inciso II do art. 50 da Lei nº 6880/80, redação original) , uma vez que conta com 25 anos, 06 meses e 20 dias de tempo de serviço (ato nº 10003371-07-2002-000360-9, TC-Processo 015.875/2002-8, julgado LEGAL) . Dessa forma, seus proventos na reserva deveriam ser de 1º Sargento, e, consequentemente, a pensão militar instituída por ele também. Assim, este ato apresenta também mais esta ilegalidade. 
No que se refere à acumulação de cargos/proventos públicos por parte de beneficiários dos instituidores dos atos em análise, verificou-se o que se segue no quadro a seguir:
	Ato de PMIL
	Nome do beneficiário
	Acumulação 
	Parecer Sefip

	45518/2016
	INDIANA BELIANKA KOSLOSKI DE MEDEIROS, XXX.098.201-XX
	EMPREGADO PÚBLICO (SERPRO) E APOSENTADORIA POR TEMPO DE CONTRIBUIÇÃO
	ILEGAL

	11/2017
	EDELWEISS BUENO LOPES, XXX.563.457-XX
	NÃO ACUMULA
	LEGAL

	30898/2017
	GILVANIS FERREIRA DO NASCIMENTO AGUIAR, XXX.605.211-XX
	NÃO ACUMULA
	LEGAL

		LORENE LOURENCO DE AGUIAR, XXX.775.241-XX
	NÃO ACUMULA
	LEGAL

		MARCIA ROSANE AGUIAR BONISSONI, XXX.720.891-XX
	NÃO ACUMULA
	LEGAL

		MIRIA ESTER DE AGUIAR, XXX.820.021-XX
	NÃO ACUMULA
	LEGAL

		REGIANE DO NASCIMENTO DE AGUIAR SIQUEIRA, XXX.676.682-XX
	SERVIDORA PÚBLICA MUNICIPAL
	LEGAL

	122152/2019
	ILZA ALVES FRANCO, XXX.423.471-XX
	SERVIDORA PÚBLICA FEDERAL APOSENTADA
	LEGAL

		JEMIMA BENTO DE SOUZA, XXX.650.151-XX
	NÃO ACUMULA
	LEGAL

		NUBIA ALESSANDRA ALMEIDA DE SOUSA SANTOS, XXX.175.041-XX
	NÃO ACUMULA
	LEGAL

As acumulações apresentadas como "LEGAL", quando estas ocorrem no quadro acima, estão amparadas no art. 29 da Lei nº 3765/60, in verbis:
   Art. 29.  É permitida a acumulação:           
        I - de uma pensão militar com proventos de disponibilidade, reforma, vencimentos ou aposentadoria;         
        II - de uma pensão militar com a de outro regime, observado o disposto no art. 37, inciso XI, da Constituição Federal.         
No que se refere às acumulações "ILEGAIS" é oportuno informar que as Sra. INDIANA BELIANKA KOSLOSKI DE MEDEIROS, XXX.098.201-XX, ato nº 45518/2016, além da pensão militar em estudo acumula mais benefícios civis, em desacordo com os incisos I e II do art. 29 da lei 3.765/60. 
 Sendo os seguintes benefícios civis acumulados cumulativamente com a pensão militar pela beneficiária retro citada, segundo banco de dados desta Corte: 
	Titular (nome) 
	Situação
	Valor
	Espécie (descrição completa) 
	Data Início

	INDIANA BELIANKA KOSLOSKI DE MEDEIROS
	Ativo
	28.290,45
	EMPREGADO PUBLICO NO SERPRO 
	30/05/1986

		Ativo
	5.610,73
	APOSENTADORIA POR TEMPO DE CONTRIBUIÇÃO DO INSS
	01/08/2016

Assim, as pensões supracitadas não devem prosperar, também, pela acumulação ilegal, devendo as interessadas optar por 02 (dois) benefícios dentre os 03 (três) acumulados. 
CONCLUSÃO 
A abrangência e a profundidade das verificações levadas a efeito fundamentam convicção de ilegalidade dos atos. Assim, cabe proposta no sentido de que sejam considerados ilegais, negando-lhes os registros, com exceção do ato nº 122152/2019 que deve ser considerado legal. 
PROPOSTA DE ENCAMINHAMENTO
Ante o exposto, com fundamento nos arts. 71, inciso III, da Constituição Federal, 1º, inciso V, e 39, incisos I e II, da Lei 8.443/1992 e 260, § 1º e 5º, do Regimento Interno do Tribunal de Contas da União, bem como art. 7º, § 4º da IN 78/2018, propõe-se:
a) considerar ilegais os atos de concessão de pensão constantes neste processo por contrariarem o Acórdão 2225/2225-TCU-Plenário, com exceção do ato nº 122152/2019 que deve ser considerado legal; 
b) dispensar o ressarcimento das quantias indevidamente recebidas de boa-fé pelas interessadas, consoante o disposto no Enunciado 106 da Súmula da Jurisprudência do TCU;
c) determinar ao Comando do Exército que:
c.1) no prazo de 15 (quinze) dias, a contar da ciência desta Deliberação, abstenha-se de realizar pagamentos decorrentes do ato impugnado, sujeitando-se a autoridade administrativa omissa à responsabilidade solidária, nos termos do art. 262, caput, do Regimento Interno/TCU;
c.2) dê ciência, no prazo de 15 (quinze) dias, a contar do recebimento da notificação deste Acórdão, à beneficiária, encaminhando a este Tribunal, no prazo de 30 (trinta dias) , comprovante da referida ciência; e
c.3) alerte aos beneficiários que o efeito suspensivo proveniente da interposição de possíveis recursos perante o TCU não as exime da devolução dos valores percebidos indevidamente após a respectiva notificação, caso os recursos não sejam providos.
d) esclarecer à unidade de origem, com supedâneo no art. 262, § 2º, do Regimento Interno, que a concessão considerada ilegal poderá prosperar mediante a emissão e o encaminhamento a este Tribunal de novo ato concessório, escoimado das irregularidades apontadas nestes autos;
e) proceda a regularização do posto/graduação que serve de base para o cálculo dos proventos de pensão militar;
f) determinar à Secretaria de Fiscalização de Pessoal que monitore o cumprimento das medidas indicada nos subitens 24.d. e 24.e. supra, representando a este Tribunal, caso necessário;
g) no que se refere apresente à beneficiária, Sra. INDIANA BELIANKA KOSLOSKI DE MEDEIROS, XXX.098.201-XX, ato nº 45518/2016, que seja apresentado a ela o direito à opção por 02 (dois) dos benefícios dos 03 (três) que estão sendo pagos atualmente. 
É o relatório.

não há.

Procurador Marinus Eduardo De Vries Marsico.

PESSOAL. PENSÃO MILITAR. ELEVAÇÃO DOS PROVENTOS A POSTO SUPERIOR DE MILITAR JÁ REFORMADO, COM BASE NO ART. 110, § 1º, DA LEI 6.880/1980. INVALIDEZ PERMANENTE. AUSÊNCIA DE PREVISÃO LEGAL PARA EXTENSÃO DA VANTAGEM A MILITARES JÁ REFORMADOS ACUMULAÇÃO INDEVIDA DE BENEFÍCIOS. ILEGALIDADE DE UM ATO. LEGALIDADE DOS DEMAIS. DETERMINAÇÕES.

PENSÃO MILITAR (PMIL)

Secretaria de Fiscalização de Integridade de Atos e Pagamentos de Pessoal e de Benefícios Sociais (Sefip).

Em exame, quatro atos de pensões militares concedidas pelo Comando do Exército.
2.	A Secretaria de Fiscalização de Pessoal (Sefip) , com a anuência do Ministério Público junto a este Tribunal, se manifestou pela legalidade do ato instituído por Aristoclides Bento de Sousa e pela ilegalidade dos atos instituídos por Antonio de Padua Mantelli Pinto Lopes, Francisco de Aguiar e Pedro Angelo Kosloski, ante a concessão de promoção para grau hierárquico superior, em face de invalidez adquirida após a reforma. O fundamento seria o disposto no art. 110, § 1º, da Lei 6.880/1980 (Estatuto dos Militares) , na redação dada pela Lei 7.580/1986:
Art. 110. O militar da ativa ou da reserva remunerada, julgado incapaz definitivamente por um dos motivos constantes dos incisos I e II do art. 108, será reformado com a remuneração calculada com base no soldo correspondente ao grau hierárquico imediato ao que possuir ou que possuía na ativa, respectivamente. 
§ 1º Aplica-se o disposto neste artigo aos casos previstos nos itens III, IV e V do artigo 108, quando, verificada a incapacidade definitiva, for o militar considerado inválido, isto é, impossibilitado total e permanentemente para qualquer trabalho.
3.	Como se depreende da leitura do dispositivo legal, o benefício se destina, expressamente, ao militar da ativa ou da reserva remunerada, sendo impróprio incluir sob seu alcance a figura do militar reformado. Conforme verificou a unidade técnica, nos atos instituídos por Antonio de Padua Mantelli Pinto Lopes, Francisco de Aguiar e Pedro Angelo Kosloski, a condição de invalidez dos instituidores foi atingida somente após à inativação, uma vez que os instituidores foram reformados inicialmente por impedimento de idade. À vista disso, os referidos atos devem ser considerados ilegais, com a recusa dos respectivos registros.
4.	Ademais, a unidade técnica verificou que a beneficiária da pensão instituída por Pedro Angelo Kosloski, Sra Indiana Belianka Kosloski De Medeiros, acumula indevidamente 3 benefícios, sendo dois civis e um militar, ora em análise. A acumulação representa violação ao previsto no art. 29, incisos I e II da Lei 3.765/60, devendo a interessada optar por dois benefícios dentre os três que percebe atualmente. 
5.	Quanto ao ato instituído por Aristoclides Bento de Sousa, anuo à proposta pela legalidade e concessão de registro.
       Diante do exposto, voto no sentido de que este Colegiado adote a deliberação que ora submeto a sua apreciação.
TCU, Sala das Sessões Ministro Luciano Brandão Alves de Souza, em 27 de abril de 2021.
Ministro JOÃO AUGUSTO RIBEIRO NARDES 
Relator